【裁判字號】    95,易,166
【裁判日期】    950512
【裁判案由】    詐欺
【裁判全文】
臺灣士林地方法院刑事判決               95年度易字第166號
公  訴  人  臺灣士林地方法院檢察署檢察官
被      告  丁○○
上列被告因詐欺案件，經檢察官提起公訴（94年度偵緝字第319
號），被告於本院準備程序中為有罪陳述，經合議庭評議後，裁
定由受命法官獨任依簡式程序審理，並判決如下：
    主  文
丁○○連續意圖為自己不法之所有，以詐術使人將本人之物交付
，處有期徒刑肆月，如易科罰金，以佰元折算壹日。
    事  實
一、丁○○於民國94年間，因犯賭博罪，經臺灣臺北地方法院於
    94年5 月30日以94年度簡字第930 號判決判處有期徒刑3 月
    ，緩刑2年，並於同年6月28日判決確定（不構成累犯）。
二、丁○○為籌措資金投資股票及期貨，乃意圖為自己不法之所
    有而基於詐欺取財之概括犯意，於92年3 月5 日自任會首成
    立互助會（含會首共20會），除虛列會員何依俐，並邀不知
    情之母親劉翠琴、胞姐丙○○（原名胡美玲）及友人洪秀鳳
    、庚○○（以其本人及其配偶戊○○名義各加入1 會）、辛○○、壬○○等人入會，丙○○則另邀同其友人甲○○（以
    其本人名義加入3 會）、己○○（以其本人名義加入1 會、
    另以其胞弟許鴻興名義加入2 會）、郭玉珠、蕭美雲、乙○○、癸○○（加入2 會）等人入會。渠等共同約定會期為92
    年3 月5 日至93年10月5 日共20期，每會新臺幣（下同）2
    萬元，採內標制，第1 期為會首錢，由各會員直接給付2 萬
    元予會首，不另開標，第2 期以後，於每月5 日在臺北市○○區○○路106 巷9 弄20號3 樓開標，開標方式係由各會員
    以電話告知會首丁○○欲投標之標息後（無庸另外填寫標單
    ），再由會首於開標日比較標息高低，擇高者得標，並於同
    日分別通知會員該期由何人以何標息得標。該互助會開始運
    作後，丁○○遂利用其所招募會員與丙○○所招募會員彼此
    互不熟悉之機會，以冒標方式，連續為如下詐欺犯行：
(一)於附表1 所示開標日期，明知並未依會員之投標辦理開標，
    仍先後在上揭處所向各該會員佯稱已有其他會員（所佯稱得
    標會員姓名因受通知會員而異，通常為受通知會員所不認識
    之其他會員，以免彼此聯絡而事跡敗露）以附表1 所示標息
    得標（其中編號1 該期，丁○○係向其所招募會員與丙○○
    所招募會員分別告知不同金額之得標標息），致使各該次開
    標時仍屬活會之會員（姓名詳如附表1 所示）陷於錯誤，誤
    信已有其他會員按丁○○所稱標息得標，而先後將附表1所
    示扣除標息後之各期會款如數繳付丁○○，丁○○因此詐得
    會款合計1,125,600 元。
(二)嗣於92年12月5 日開標後，因若干會員察覺有異，丁○○乃
    以家中變故為由，通知丙○○及其所邀請之會員甲○○等人
    停會，並宣布尚為活會之會員，無庸再繳付任何會款，惟其
    為圖不法所有，並未向尚為活會之會員辛○○、壬○○2 人
    告知上情，仍承前詐欺之概括犯意，連續於附表2 所示開標
    日期，在上開處所向壬○○佯稱由附表2 所示會員以該附表
    所示標息得標，向辛○○謊稱有其他會員以附表2 所示標息
    得標，致使渠2 人均誤信為真，分別繼續將附表2 所示扣除
    標息後之各期會款如數繳付丁○○，丁○○因此詐得款項17
    0,100 元。
三、案經己○○、癸○○、壬○○、甲○○訴由臺灣士林地方法
    院檢察署檢察官偵查起訴。
    理  由
壹、證據能力之判斷
一、按簡式審判程序之證據調查，不受第159 條第1 項之限制，
    刑事訴訟法第273 條之2 定有明文，是依上開規定，於行簡
    式審判程序之案件，被告以外之人於審判外之陳述，除有其
    他不得作為證據之法定事由外，應認具有證據能力。
二、查被害人辛○○、己○○、壬○○、丙○○、甲○○、癸○○、庚○○、乙○○等人於檢察官偵查中之陳述，雖均係被
    告以外之人於審判外之陳述，惟因本案採行簡式審判程序，
    復無其他不得做為證據之法定事由，揆諸首揭說明，應認該
    等陳述具有證據能力。
貳、本案論罪科刑
一、上揭事實，業據被告丁○○於本院審理時坦承不諱，核與被
    害人辛○○、己○○、壬○○、丙○○、甲○○、癸○○、
    庚○○、乙○○等人於偵查中暨證人即被害人丙○○、壬○○、癸○○、辛○○等人於本院審理中證稱渠等參加被告招
    募之互助會，並按期繳納會款，嗣查覺被告冒用會員名義標
    會，始知受騙，因渠等仍為活會會員，被告犯行致渠等受有
    損害之被害內容大致相符，此外，並有被害人癸○○、壬○○分別提出之互助會單影本2 紙（其上載有渠等記錄被告告
    知得標會員及得標標息等資料，附於93年度偵字第10110 號
    卷，第25、58頁）、被害人辛○○提出以匯款方式繳付各期
    會款之收據即匯款回條、電匯申請書影本合計13紙（附於本
    院刑事卷）在卷可稽，足認被告自白與事實相符，可以採信
    ，本案事證明確，被告犯行堪予認定，應依法論科。
二、核被告丁○○所為，均係犯刑法第339 條第1 項詐欺取財罪
    ，其先後數次詐欺犯行，時間緊接，手段相同，所犯係構成
    要件相同之罪名，顯係基於概括犯意反覆為之，為連續犯，
    應依刑法第56條之規定以1 罪論，並加重其刑，公訴意旨就
    附表2 部分，雖僅記載被告所犯如該附表編號1 、3 所示犯
    行，然被告所為其餘犯行，與上開起訴犯行間有連續犯之裁
    判上1 罪關係，應為起訴效力所及，復據蒞庭檢察官於本院
    審理中更正補充，基於審判不可分原則，本院自應併予審究
    ，附此敘明。爰審酌被告正值盛年，不思循正當途徑獲取金
    錢，利用招募互助會進而冒標之方式，詐取親友金錢，所得
    不法款項數額非微，然犯後坦承犯行，深具悔意，其中證人
    即被害人丙○○、壬○○、癸○○、辛○○等人，於本院審
    理中並一致陳稱同意原諒被告犯行，證人癸○○並證實被告
    已清償部分詐得款項予伊乙情明確（均見本院95年4 月28日
    審判筆錄），足認被告犯後態度良好，並參酌其犯罪之動機
    、目的及其智識程度等一切情狀，量處如主文所示之刑，並
    諭知易科罰金之折算標準，以示懲儆。
據上論斷，應依刑事訴訟法第273 條之1 第1 項、第299 條第1
項前段，刑法第56條、第339 條第1 項、第41條第1 項，罰金罰
鍰提高標準條例第1條前段、第2條，判決如主文。
本案經檢察官林聰良到庭執行職務。
中    華    民    國    95    年    5     月    12    日
                  刑事第七庭法  官  吳祚丞
以上正本證明與原本無異。
如不服本判決，應於判決送達後10日內，向本院提出上訴狀。
                            書記官  林立原
中    華    民    國    95    年    5     月    15    日
附表1
┌──┬─────┬───┬───────┬────────┬──────┐
│編號│冒標日期  │標息  │詐欺所得金額（│遭詐欺活會會員  │ 備       註│
│    │          │（以新│額（活會會員繳│                │            │
│    │          │臺幣計│納會款×活會會│                │            │
│    │          │算）  │數）          │                │            │
├──┼─────┼───┼───────┼────────┼──────┤
│1   │92年5月5日│3,200 │16,800元×5 會│洪秀鳳、庚○○（│虛列會員何依│
│    │          │      │=84,000元     │含戊○○1 會，共│俐及92年4 月│
│    │          │      │              │2會）、 辛○○、│5 日已得標之│
│    │          │      │              │壬○○          │死會會員劉翠│
│    │          ├───┼───────┼────────┤琴，因渠等未│
│    │          │2,800 │17,200元×12會│丙○○、甲○○（│受有損害，故│
│    │          │      │=206,400 元   │共3 會）、己○○│此部份不構成│
│    │          │      │              │（含許鴻興2 會、│詐欺。      │
│    │          │      │              │共3 會）、郭玉珠│            │
│    │          │      │              │、蕭美雲、乙○○│            │
│    │          │      │              │、癸○○（共2 會│            │
│    │          │      │              │）              │            │
├──┼─────┼───┼───────┼────────┼──────┤
│2   │92年7月5日│2,600 │17,400元×16會│庚○○（含戊○○│虛列會員何依│
│    │          │      │=278,400 元   │1 會、共2 會）、│俐及92年4 月│
│    │          │      │              │辛○○、壬○○、│5 日、92年6 │
│    │          │      │              │丙○○、甲○○（│月5 日已分別│
│    │          │      │              │共3 會）、己○○│得標之死會會│
│    │          │      │              │（含許鴻興2 會、│員劉翠琴、洪│
│    │          │      │              │共3 會）、郭玉珠│秀鳳，因渠等│
│    │          │      │              │、蕭美雲、乙○○│未受有損害，│
│    │          │      │              │、癸○○（共2 會│故此部份不構│
│    │          │      │              │）              │成詐欺。    │
├──┼─────┼───┼───────┼────────┼──────┤
│3   │92年8月5日│2,600 │17,400元×16會│同上            │同上        │
│    │          │      │=278,400元    │                │            │
│    │          │      │              │                │            │
├──┼─────┼───┼───────┼────────┼──────┤
│4   │92年9月5日│2,600 │17,400元×16會│同上            │同上        │
│    │          │      │=278,400元    │                │            │
│    │          │      │              │                │            │
│    │          │      │              │                │            │
├──┼─────┼───┼───────┼────────┴──────┘
│總計│          │      │1,125,600元   │
└──┴─────┴───┴───────┘
附表2
┌──┬─────┬───┬─────┬───────┐
│編號│冒標日期  │佯稱得│分別向趙哲│詐欺所得金額  │
│    │          │標會員│容、辛○○│              │
│    │          │      │佯稱標息（│              │
│    │          │      │新臺幣）  │              │
├──┼─────┼───┼─────┼───────┤
│1   │93年1月5日│己○○│3,000     │17,000元×2人 │
│    │          │      │3,000     │=34,000元     │
│    │          │      │          │              │
├──┼─────┼───┼─────┼───────┤
│2   │93年2月5日│郭玉珠│3,000     │17,000元×2人 │
│    │          │      │3,000     │=34,000元     │
│    │          │      │          │              │
├──┼─────┼───┼─────┼───────┤
│3   │93年3月5日│許鴻興│3,000     │17,000元＋17, │
│    │          │      │2,800     │200元=34,200元│
│    │          │      │          │              │
├──┼─────┼───┼─────┼───────┤
│4   │93年4月5日│蕭美雲│3,200     │16,800元＋17, │
│    │          │      │2,700     │300 元=34,100 │
│    │          │      │          │元            │
├──┼─────┼───┼─────┼───────┤
│5   │93年5月5日│甲○○│3,200     │16,800元＋17, │
│    │          │      │3,000     │000 元        │
│    │          │      │          │=33,800 元    │
├──┼─────┼───┼─────┼───────┤
│總計│          │      │          │170,100元     │
└──┴─────┴───┴─────┴───────┘
論罪法條
中華民國刑法第339條第1項
意圖為自己或第3 人不法之所有，以詐術使人將本人或第3 人之
物交付者，處5 年以下有期徒刑、拘役或科或併科1000元以下罰
金。


司法院資訊處製作；財團法人民間司法改革基金會備份。
